【裁判字號】    97,易,1557
【裁判日期】    970917
【裁判案由】    竊盜
【裁判全文】
臺灣士林地方法院刑事判決              97年度易字第1557號
公 訴  人  臺灣士林地方法院檢察署檢察官
被     告  丁○○
           甲○○
           丙○○
上列被告因竊盜等案件，經檢察官提起公訴（97年度偵字第9693
號、第10267 號），本院判決如下：
    主  文
丁○○結夥三人以上，攜帶兇器竊盜，處有期徒刑柒月，扣案如
附表所示之物，均沒收；又結夥三人以上，攜帶兇器竊盜，處有
期徒刑柒月，扣案之如附表所示之物，均沒收；又結夥三人以上
，攜帶兇器竊盜，處有期徒刑柒月，扣案附表所示之物，均沒收
。應執行有期徒刑壹年肆月，扣案如附表所示之物，均沒收。
甲○○結夥三人以上，攜帶兇器竊盜，處有期徒刑柒月，扣案如
附表所示之物，均沒收；又結夥三人以上，攜帶兇器竊盜，處有
期徒刑柒月，扣案之如附表所示之物，均沒收；又結夥三人以上
，攜帶兇器竊盜，處有期徒刑柒月，扣案附表所示之物，均沒收
。應執行有期徒刑壹年肆月，扣案如附表所示之物，均沒收。
丙○○結夥三人以上，攜帶兇器竊盜，處有期徒刑柒月，扣案如
附表所示之物，均沒收；又結夥三人以上，攜帶兇器竊盜，處有
期徒刑柒月，扣案之如附表所示之物，均沒收；又結夥三人以上
，攜帶兇器竊盜，處有期徒刑柒月，扣案附表所示之物，均沒收
。應執行有期徒刑壹年貳月，扣案如附表所示之物，均沒收。
    事  實
一、丙○○、甲○○、丁○○共同基於意圖為自己不法所有之犯
    意聯絡，謀議行竊停放地下停車場內汽車之財物，並由甲○○、丁○○隨機擇定作案目標，先後於：
    (一)民國97年7 月16日晚間11時56分許，由丙○○駕駛車牌
        號碼CL-1331 號之自用小客車搭載丁○○、甲○○前往
        臺北市○○區○○街45號地下停車場（非屬住宅或有人
        居住之建築物），丁○○及甲○○隨即下車，由丙○○
        負責把風，翌（17）日凌晨零時3 分許，甲○○持如附
        表所示之工具（其中玻璃擊破器、螺絲起子、剪刀等物
        ，均屬客觀上對於人之生命、身體具有危險性之兇器）
        進入該停車場後，以玻璃擊破器將曾潔怡停放在該停車
        場內之車牌號碼7538-DY 號之自用小客車車窗擊破，旋
        進入車內剪斷電線並竊取該車之汽車音響及衛星導航設
        備各1 具（毀損部分未據告訴），得手後隨即由丙○○
        駕車搭載丁○○、甲○○離去。
    (二)同年月17日晚間8 時許，丙○○駕駛上開自用小客車載
        送丁○○及吳晉偉至臺北市○○區○○路615 巷20號地
        下停車場（非屬住宅或有人居住之建築物），由丙○○
        負責把風，丁○○及甲○○則持如附表所示之工具進入
        該室內地下停車場後，而由丁○○以玻璃擊破器將賴慶
        泰停放在該停車場內之車牌號碼3092-QX 號自用小客車
        車窗擊破，進入車內剪斷電線竊取該車之汽車音響1 具
        （毀損部分未據告訴），得手後隨即搭乘丙○○駕駛之
        自用小客車離去。
    (三)同日晚間10時許，由丙○○駕駛上開自用小客車搭載丁○○、甲○○前往臺北市大安區○○○路○ 段52號地下
        1 樓「大安高工地下停車場」，由丙○○負責把風，丁○○、甲○○則持如附表所示之工具進入該停車場後，
        而由丁○○以相同方法竊取乙○○停放在該停車場內之
        車牌號碼3857-QU 號自用小客車汽車音響1 具（毀損部
        分未據告訴），得手後隨即由丙○○駕車接應離去。
    嗣於97年7 月18日凌晨零時40分許，丙○○等人駕車行經臺
    北縣三重市○○路與重安街口處為警攔檢，因丙○○未帶證
    件而遭盤問，經警發現置放汽車後座如附表所示之物，丙○○等人於犯罪未遭發覺前，主動向警方供出上開三次竊盜犯
    行，自首而願接受裁判。
二、案經丙○○、甲○○、丁○○自首而由臺北縣政府警察局三
    重分局報告臺灣士林地方法院檢察署檢察官偵查起訴。
    理  由
一、按最重本刑為3 年以下有期徒刑、拘役或專科罰金之罪，以
    及刑法第320 條、第321 條之竊盜罪，經第二審判決者，不
    得上訴於第三審法院，刑事訴訟法第376 條第1 款、第2 款
    定有明文。又除簡式審判程序、簡易程序及第376 條第1 款
    、第2 款所列之罪之案件外，第一審應行合議審判，96年3
    月21日總統公布、同年月23日施行之刑事訴訟法第284 條之
    1 亦有明文。茲查本案被告丙○○、甲○○、丁○○係犯刑
    法第321 條之加重竊盜罪，依上開規定得行獨任審判，合先
    敘明。
二、又被告以外之人於審判外之言詞或書面陳述，除法律有規定
    者外，不得作為證據，刑事訴訟法第159 條第1 項固有明文
    。惟被告以外之人於審判外之陳述，經當事人於審判程序同
    意作為證據，法院審酌該言詞陳述或書面陳述作成時之情況
    ，認為適當者，亦得為證據；當事人、代理人或辯護人於法
    院調查證據時，知有上開刑事訴訟法第159 條第1 項不得為
    證據之情形，而未於言詞辯論終結前聲明異議者，視為有前
    項之同意，刑事訴訟法第159 條之5 亦有明文。本案起訴書
    所列舉之各項證據，經本院於審判程序提示予被告，並告以
    內容要旨，被告均表示無意見，且未聲明異議，本院審酌相
    關言詞陳述或書面陳述作成時之情況，認為適當，依前揭法
    條意旨，均得援為本案證據。
三、上揭犯罪事實業經被告於本院審理時均坦承不諱，核與被害
    人曹潔怡、賴慶泰、乙○○於警詢中指述情形相符，並有卷
    附贓物暨扣案工具照片6 張、贓物認領保管單3 紙、監視器
    翻拍照片以及扣案如附表所示之作案工具可憑，足認被告上
    開自白與事實相符，應可採信。本案事證明確，被告犯行堪
    可認定，應依法論科。
四、論罪科刑：
    (一)按刑法第321 條第1 項第3 款之攜帶兇器竊盜罪，其所
        稱「兇器」，其種類並無限制，凡客觀上足對人之生命
        、身體、安全構成威脅，具有危險性之兇器均屬之，且
        祇須行竊時攜帶此種具有危險性之兇器為已足，並不以
        攜帶之初有行兇之意圖為必要（最高法院79年臺上字第
        5253號判例意旨參照）。查被告於行竊時所攜帶之玻璃
        擊破器、螺絲起子、剪刀等物，均為金屬材質，其堅硬
        足以擊破汽車玻璃，於客觀上自足以對人之生命、身體
        、安全構成威脅，而均為兇器之一種。
    (二)核被告所為，均係犯刑法第321 條第1 項第4 款、第3
        款之結夥三人以上，攜帶兇器竊盜罪。被告就上開犯行
        間有犯意聯絡及行為分擔，均應論以共同正犯。又被告
        所犯三次加重竊盜罪，犯意各別，行為互異，應予分論
        併罰。
    (三)刑法第62條所謂發覺，固非以有偵查犯罪權之機關或人
        員確知其人犯罪無誤為必要，而於對其發生嫌疑時，即
        得謂為已發覺；但此項對犯人之嫌疑，仍須有確切之根
        據得為合理之可疑者，始足當之，若單純主觀上之懷疑
        ，要不得謂已發生嫌疑。本案被害人賴慶泰、乙○○均
        於被告遭逮捕後始知上情，而被害人曾潔怡於被告逮捕
        前已報案，然警方於攔檢被告時固發現玻璃擊破器等物
        ，惟若非被告於警方攔檢時主動告知上開犯罪事實，警
        方並無確切之根據懷疑被告犯罪，是本院認與刑法自首
        之要件相符，爰依刑法62條前段之規定減輕其刑。至被
        告丙○○前因電信法案件，經國防部南部地方軍事法院
        判處有期徒刑5 月確定，於92年6 月27日易科罰金執行
        完畢，固有卷附臺灣高等法院被告前案紀錄表可稽，惟
        因本案之犯罪時間為97年7 月17日、18日，顯非受徒刑
        之執行完畢後，5 年以內故意再犯有期徒刑以上之罪，
        尚無累犯加重規定之適用，附此敘明。
    (四)本院審酌被告正值青年，不思正途謀生而竊盜他人財物
        ，法治觀念偏差，其中被告甲○○因竊盜案件經臺灣臺
        中地方法院判處有期徒刑1 年4 月、緩刑3 年確定，於
        後述犯罪行為時猶在緩刑期間內，猶屬不該；惟慮其等
        犯後終能坦認犯行，態度尚稱良好，併其生活狀況、智
        識程度、犯罪所生之損害非鉅以及共犯分工結構等一切
        情狀，分別量處如主文所示之刑，並各定其應執行之刑
        。
五、扣案如附表所示之物，分別係被告丁○○、甲○○所有之物
    ，且均係被告三人犯本件加重竊盜犯行所用之物，此業經被
    告丁○○、甲○○供承在卷，依共犯責任共同原則，均應依
    法宣告沒收。
六、公訴人另以被告先後多次為竊盜犯行，顯有犯罪之習慣，依
    竊盜犯贓物犯保安處分條例第3 條第1 項規定諭知強制工作
    ，以資矯治等語。惟按保安處分係針對受處分人將來之危險
    性所為之處置，以達教化、治療之目的，為刑罰之補充制度
    ，保安處分中之強制工作，旨在對嚴重職業性犯罪及欠缺正
    確工作觀念或無正常工作因而犯罪者，強制其從事勞動，學
    習一技之長及正確之謀生觀念，使其日後重返社會，能適應
    社會生活。然保安處分之措施亦含社會隔離、拘束身體自由
    之性質，其限制人民之權利，實與刑罰同，自應受比例原則
    之規範，使保安處分之宣告，與行為人所為行為之嚴重性、
    行為人所表現之危險性，及對行為人未來行為之期待性相當
    （最高法院91年度臺上字第4625號判決意旨參照）。經查，
    被告雖於短時間內為本案三次竊盜犯行，然並無證據顯示其
    等均有竊盜習慣；另依被告於本院審理時之供述，被告丙○○為水泥工，月入新臺幣4 萬多元，被告甲○○與其父從事
    裝潢業，被告丁○○係因背負債務而罹法網，尚難認被告欠
    缺正確工作觀念，須強制其從事勞動，學習一技之長及正確
    之謀生觀念。而依比例原則，綜合其所為行為之嚴重性、所
    表現之危險性及對其未來之期待性等情以觀，本院認所宣告
    應執行之有期徒刑已與被告犯行之處罰相當，尚無適用竊盜
    犯贓物犯保安處分條例之規定，令被告於刑之執行前入勞動
    場所強制工作之必要，特此敘明。
據上論斷，依刑事訴訟法第284 條之1 、第299 條第1 項前段，
刑法第28條、第321 條第1 項第3 款、第4 款、第62條前段、第
51條第5 款、第38條第1 項第2 款，判決如主文。
本案經檢察官蔡啟文到庭執行職務
中    華    民    國    97    年    9     月    17    日
                  刑事第六庭法  官   楊皓清
以上正本證明與原本無異。
如不服本判決，應於收受送達後10日內向本院提出上訴書狀，其
未敘述上訴理由者，應於上訴期間屆滿後20日內向本院補提理由
書狀 (均須按他造當事人之人數附繕本)。
                            書記官   張茹茵
中    華    民    國    97    年    9     月    17    日
附錄論罪法條
刑法第321條
犯竊盜罪而有左列情形之一者，處六月以上、五年以下有期徒刑：
一、於夜間侵入住宅或有人居住之建築物、船艦或隱匿其內而犯之
    者。
二、毀越門扇、牆垣或其他安全設備而犯之者。
三、攜帶兇器而犯之者。
四、結夥三人以上而犯之者。
五、乘火災、水災或其他災害之際而犯之者。
六、在車站或埠頭而犯之者。
前項之未遂犯罰之。
附表
 ┌──────────┬──────────┐
 │     名       稱    │      單位數量      │
 ├──────────┼──────────┤
 │玻璃擊破器          │2支                 │
 ├──────────┼──────────┤
 │剪刀                │2支                 │
 ├──────────┼──────────┤
 │螺絲起子            │4支                 │
 ├──────────┼──────────┤
 │手電筒              │2支                 │
 ├──────────┼──────────┤
 │棉質手套            │2雙                 │
 └──────────┴──────────┘


司法院資訊處製作；財團法人民間司法改革基金會備份。
